【裁判字號】    98,交聲,3476
【裁判日期】    981119
【裁判案由】    交管條例聲異
【裁判全文】
臺灣板橋地方法院交通事件裁定        98年度交聲字第3476號
原處分機關  臺北市交通事件裁決所
異  議  人
即受處分人  甲○○
上列受處分人因違反道路交通管理處罰條例案件，對於臺北市交
通事件裁決所中華民國98年9 月16日所為之北市裁罰字第裁22-Z
00000000號裁決處分（原舉發案號：公警局交字第Z00000000 號
）聲明異議，本院裁定如下：
    主  文
異議駁回。
    理  由
一、原處分意旨略以：異議人即受處分人甲○○駕駛車牌號碼
    0975-UZ 號自小客車，於民國98年7 月25日下午1 時10分許
    ，行經國道一號公路南下339.1 公里處之內側車道時，未依
    規定與其同車道前方車輛保持安全距離，經執勤員警當場製
    單舉發，爰依道路交通管理處罰條例第33條第1 項第2 款、
    第63條第1 項第1 款（裁決書漏引第1 款）等規定，裁處罰
    鍰新臺幣（下同）3000元，並記違規點數1 點等語。
二、異議意旨則以：案發當日因下雨，致視線不佳，但目視範圍
    仍可看見前方100 公尺以上。異議人發現前方之事故車輛時
    ，相距該事故車輛停放之地點至少有50公尺以上，異議人發
    現後立即煞車，異議人之煞車系統正常，車子雖已煞住，惟
    因天雨路滑，車輛始繼續向前滑行以致碰撞前方車輛，異議
    人之車輛並無任何損傷，前方車輛亦僅係後保險桿有些微移
    位，足可證明異議人並非未保持安全車距而肇事。舉發員警
    僅係以其所駕車輛與前車發生碰撞為由，即認定異議人未保
    持安全距離。為此聲明異議，請求撤銷原處分等語。
三、按汽車行駛於高速公路、快速公路或設站管制之道路，不遵
    使用限制、禁止、行車管制及管理事項之管制規則而有未保
    持安全距離者，處汽車駕駛人3 千元以上6 千元以下罰鍰，
    並記違規點數1 點，道路交通管理處罰條例第33條第1 項第
    2 款、第63條第1 項第1 款定有明文。次按汽車行駛高速公
    路，前後兩車間之行車安全距離，在正常天候狀況下，小型
    車：車輛速率之每小時公里數值除以2 ，單位為公尺。第一
    項規定如遇濃霧、濃煙、強風、大雨、夜間行車或其他特殊
    狀況時，其安全距離應酌量增加，並保持隨時可以煞停之距
    離，高速公路及快速公路交通管制規則第6 條第1 項第1 款
    、第3 項亦有明文。
四、經查：
(一)、異議人於98年7 月25日下午1 時10分許，駕駛車牌號碼
    0975-UZ 號自用小客車，行經國道一號公路南下339.1 公里
    處之內側車道時，撞擊因事故停駛在前之車牌號碼6M-7300
    號自小客車，致車牌號碼6M-7300 號自小客車後保險桿凹陷
    等情，業據異議人自承在卷，並經證人乙○○於本院調查時
    具結證述屬實，復有內政部警政署國道公路警察局公警局交
    字第Z00000000 號舉發違反道路交通管理事件通知單、道路
    交通事故現場圖、道路交通事故調查報告表(一)、(二)各乙份、
    國道公路警察局道路交通事故談話紀錄表4 份、肇事車輛與
    事故現場蒐證照片8 張在卷可參，此部分自足認定。
(二)、次依前揭高速公路與快速公路交通管制規則第6 條第1 項之
    規定，汽車行駛於高速公路，前後兩車間之行車安全距離，
    在正常天候狀況下，小型車車速每小時90至100 公里之最小
    距離為45至50公尺，易言之，在正常天候下，小型車駕駛人
    駕車行駛於高速公路時，若行駛車速達每小時90至100 公里
    ，則與前車應至少須保持約45至50公尺以上之安全距離。異
    議人於警詢時已供稱：其肇事時當時行車速率為90至100 公
    里，其遠遠看見前方有事故，開始踩煞車，但天雨路滑，車
    子煞不住，還是往前滑行，撞上前方車輛後車尾而肇事。其
    發現危險踩煞車時，距離對方約至少5 至6 個自小客車之距
    離等語（見卷附異議人之國道公路警察局道路交通事故談話
    紀錄表），可知依照異議人於警詢時自承之行車速度時速90
    至100 公里，縱於正常天候之狀況，其亦須與前車保持至少
    45至50公尺之安全距離，惟其僅與前車保持約5 至6 部自小
    客車之間隔，顯未達45至50公尺之安全距離標準。況案發當
    時之天候係大雨，此為異議人所是認，且有道路交通事故調
    查報告表(一)之記載可資為憑，則依前述高速公路及快速公路
    交通管制規則第6 條第3 項之規定，異議人車輛與前車之安
    全距離尤應酌量增加，並保持隨時可以煞停之距離，則異議
    人行車時，未依前揭規定與前車保持安全距離之違規情節，
    殊屬明確。
(三)、異議人嗣後雖翻異前詞，於本案中辯稱：其約於50公尺以外
    即慢慢煞車，其車速亦未超逾時速80公里，且其車子確已煞
    住，係因路滑往前滑行而碰撞前車云云，惟此部分辯解俱核
    與其於警詢時供述之情節不符。再者，行車保持安全距離之
    規定，本係為維護行車安全，避免後車追撞之危險所設，所
    謂安全距離，當指駕駛人於遇緊急狀況時，仍足以應變煞停
    之距離。而煞車之難易度與車速、天候、路面狀況等因素均
    息息相關，輪胎於結冰或潮濕地面上之抓地力顯較乾燥路面
    者為差，故前者須較長之煞停距離，此為一般成年人所週知
    之常識，亦係前述高速公路及快速公路交通管制規則第6條
    第3 項規定所由設，異議人既於天雨濕潤之高速公路上行駛
    ，本應視當時天候及路況，將其行車速度及行車距離控制在
    隨時可以煞停，不致產生碰撞或傷亡事故之範疇，其於目睹
    前方停放之事故車輛後，仍未能安全煞停，以致車輛仍前行
    追撞前車，其有行車未保持安全距離之情事，洵足認定。其
    託詞天雨路滑方碰撞前車，並非未保持安全距離云云，顯係
    卸責之詞，當無可取。
五、綜上所述，本件異議人前開違規事證已足堪認定。原處分機
    關依據前揭道路交通管理處罰條例第33條第1 項第2 款、第
    63條第1 項第1 款之規定，裁處異議人罰鍰3000元，並記違
    規點數1 點，核無違誤。本件異議人之異議為無理由，應予
    駁回。
據上論斷，應依道路交通案件處理辦法第19條，裁定如主文。
中    華    民    國    98    年    11    月    19    日
                       交通法庭  法  官  吳佳穎
以上正本證明與原本無異
如不服本裁定應於送達後5日內向本院提出抗告狀
                                 書記官  黃炎煌
中    華    民    國    98    年    11    月    19    日


司法院資訊處製作；財團法人民間司法改革基金會備份。
